臺灣臺北地方法院刑事判決　　　　　 99年度交簡上字第244號
上　訴　人　臺灣臺北地方法院檢察署檢察官
被　　　告　賴姿樺
上列上訴人即檢察官因被告過失傷害案件，不服本院新店簡易庭
中華民國99年9 月24日99年度店交簡字第377 號第一審刑事簡易
判決（聲請簡易處刑案號：99年度偵字第18130 號），提起上訴
，本院管轄之第二審合議庭判決如下：
    主  文
原判決撤銷。
賴姿樺犯過失傷害罪，處拘役伍拾伍日，如易科罰金，以新臺幣
壹仟元折算壹日。
    事  實
一、賴姿樺於民國99年6 月22日上午10時46分，駕駛車牌號碼LO
    -0833 號自小客車，沿臺北縣新店市○○路○ 段由三峽往新
    店方向（由北往南方向）行駛，行經安祥路口時，欲左轉至
    安祥路，其本應注意汽車行駛至交岔路口左轉彎時，應距交
    岔路口30公尺前顯示方向燈或手勢，換入內側車道或左轉車
    道，行至交岔路口中心處左轉，並不得占用來車道搶先左轉
    ，而依當時情形，當時天候為晴天，有日間自然光線，柏油
    路面乾燥、無缺陷，無障礙物、視距良好，又無不能注意之
    情事，竟疏未注意，在該路口安康路通行之綠燈燈光號誌亮
    起後，趁對向直行車輛尚未通過路口之際，未行駛至路口中
    心點即占用對向車道搶先左轉，適有楊楸蟬騎乘車牌號碼86
    6-EGZ 號重型機車，沿安康路2 段由對向內側車道行駛而來
    ，因閃避不及而撞擊賴姿樺上開自小客車之左前車門，致楊
    楸蟬人車倒地，受有肝臟撕裂傷，第二度、右側二踝之開放
    性骨折併伸趾長肌破裂、右側距骨之閉鎖性骨折、右側橈骨
    合併尺骨幹之開放性骨折、左膝髕骨之閉鎖性骨折等傷害。
二、案經楊楸蟬訴請新北市政府警察局新店分局報告臺灣臺北地
    方法院檢察署檢察官偵查並聲請簡易判決處刑。
    理  由
壹、證據能力部分：
一、按除顯有不可信之情況外，從事業務之人於業務上或通常業
    務過程所須製作之紀錄文書、證明文書，亦得為證據，刑事
    訴訟法第159 條之4 第2 款定有明文。又依醫師法第12條第
    1 項規定，醫師執行醫療業務時應製作病歷，該項病歷資料
    係屬醫師於醫療業務過程中依法所必須製作之紀錄文書，每
    一醫療行為雖屬可分，但因其接續看診行為而構成整體性之
    醫療業務行為，其中縱有因訴訟目的（例如被毆傷）而尋求
    醫師之治療，惟對醫師而言，仍屬其醫療業務行為之一部分
    ，仍應依法製作病歷。從而依據該病歷資料而製成之診斷證
    明書與通常醫療行為所製作之病歷無殊，均屬刑事訴訟法第
    159 條之4 第2 款所稱之紀錄文書，依上述規定自應具有證
    據能力（最高法院100 年度第457 號判決參照）。本案所引
    用告訴人之財團法人佛教慈濟醫院（下稱「慈濟醫院」）臺
    北分院診斷證明書1 份，係屬於醫師依據醫療病歷資料所做
    成之紀錄文書，依法應具有證據能力。
二、再按被告以外之人於審判外之陳述雖不符刑事訴訟法第159
    條之1 至之4 等4 條之規定，而經當事人於審判程序同意作
    為證據，法院審酌該言詞陳述或書面陳述作成時之情況，認
    為適當者，亦得為證據；當事人、代理人或辯護人於法院調
    查證據時，知有前項不得為證據之情形，而未於言詞辯論終
    結前聲明異議者，視為有前項之同意，刑事訴訟法第159 條
    定有明文。查卷附之新北市政府警察局新店分局道路交通事
    故調查報告表(一)(二)、道路交通事故現場圖新北市政府警察局
    新店分局道路交通事故談話紀錄表各1 份，均屬傳聞證據，
    且無刑事訴訟法第15 9條之1 至之4 等4 條規定情形，又檢
    察官、被告均已知悉該陳述屬傳聞證據，且於本院言詞辯論
    終結前均未聲明異議，本院審酌上開證述於作成時亦無任何
    不適當之情況，認以之作為本案之證據，應屬適當，是上開
    警詢中證述應均有證據能力。
貳、實體部分：
一、訊據被告對其於上揭時間、地點駕駛自小客車與告訴人騎乘
    之機車發生車禍，且其當時有搶先左轉之違規行為，並對車
    禍發生有過失責任等情均坦承不諱。又查：
   (一)被告於99年6 月22日上午11時許，駕駛車牌號碼LO－0833
     號自小客車，沿新北市○○區○○路3 段往新店方向行駛
     ，至安康路、安祥路口前，與同向後方搭載林思婷之告訴
     人楊楸蟬所騎乘車牌號碼866-EGZ 號重型機車發生撞擊，
     致告訴人人車倒地，受有肝臟撕裂傷，第二度、右側二踝
     之開放性骨折併伸趾長肌破裂、右側距骨之閉鎖性骨折、
     右側橈骨合併尺骨幹之開放性骨折、左膝髕骨之閉鎖性骨
     折等傷害之事實，均為被告所自承，且據證人即告訴人楊
     楸蟬證述甚明（見本院卷第42至44頁），復有新北市政府
     警察局新店分局道路交通事故談話紀錄表、道路交通事故
     現場圖、道路交通事故調查報告表(一)、(二)、事故現場照片
     、慈濟醫院臺北分院診斷證明書等件附卷可按（見偵一卷
     第13至29頁），是上揭事實，自堪認定。
   (二)又按汽車行駛至交岔路口，左轉彎時，應距交岔路口30公
     尺前顯示方向燈或手勢，換入內側車道或左轉車道，行至
     交岔路口中心處左轉，並不得占用來車道搶先左轉，道路
     交通安全規則第102 條第1 項第5 款定有明文。經查：本
     案車禍發生當時，天候為晴天，有日間自然光線，柏油路
     面乾燥、無缺陷，無障礙物、視距良好，有前揭道路交通
     事故調查報告表(一)可參；又經檢視上開車損照片（見偵卷
     第22、26頁），可見告訴人所騎乘上開866-EGZ 號機車車
     頭破裂受損，被告所駕駛之上開LO-0833 號自小客車則係
     左前車門處大範圍之凹陷受損，是可推論告訴人當時係騎
     機車直接撞擊被告之自小客車左側車身部分無疑。再檢視
     上開道路交通事故現場圖、現場及車損照片（見偵卷第17
     、18、22、26頁），告訴人機車倒地及血跡殘留位置，係
     在靠近安康路靠近北側之內側車道，而經員警測量結果，
     該機車倒地位置距離該處路口北側測量基準線僅1.8 公尺
     至2.9 公尺，亦可推認被告當時未行駛至路口中心點即左
     轉占用對向車道之事實；另被告當時係因該路口管制燈光
     號誌轉為紅燈，其於該處暫時停等，惟於燈光號誌轉為綠
     燈時，其欲跟隨前方車輛，在對向車輛抵達以前搶先左轉
     通過上開路口等情節，亦為被告所自承甚明（見本院簡上
     卷第47頁）；此外，參以本案經被告申請臺灣省臺北縣區
     行車事故鑑定委員會鑑定結果，其鑑定意見略以：被告駕
     駛自用小客車，行經管制號誌路口搶先左轉行駛為肇事原
     因等語（見偵二卷第11頁）。據上，足見被告當時駕車沿
     安康路由三峽方面往新店方向（由北往南）行駛，欲左轉
     至安祥路時，根本未依規定先行駛至路口中心處等待對向
     直行車通過以後，再行左轉，而是搶在對向直行來車尚未
     通過路口之際，以大角度轉彎，在抵達上開路口中心點以
     前，即侵入並占用對向內側車道，而當時告訴人正好騎乘
     車號866-EGZ 號機車行駛於對向內側車道，未及閃避，直
     接撞擊被告所駕駛自小客車之左前車門之事實，至為灼明
     （告訴人於本院審理時證稱其當時騎乘機車行駛於對向外
     側車道，並且與被告駕駛之自小客車車頭附近發生撞擊，
     與上開客觀證據不符，不足採信），從而，本案被告有搶
     先左轉之過失情節，自堪以確認。至於被告雖辯稱伊認為
     告訴人當時亦有過失等語，然本案係因被告於左轉時，疏
     未遵守交通規則，先行駛至路口中心點，待對向直行車均
     通過路口後，再行左轉，反而貿然搶先左轉之違規行為，
     導致車禍事故發生及告訴人受傷之結果，均經詳述如前，
     告訴人自身是否有超速或未注意車前狀況之過失情節，與
     被告案發當日之駕駛行為是否為過失駕駛行為部分無涉，
     亦無解於被告過失責任，均不影響被告自身刑事責任之認
     定，併予敘明。
   (三)綜上，本案事證明確，被告過失傷害犯行，堪以認定，應
     依法論科。
二、論罪科刑部分：
    核被告所為，係犯刑法第284 條第1 項前段之過失傷害罪。
    又本案車禍發生後員警並不知何人為肇事人，而被告於車禍
    發生後停留於現場，並向前來處理車禍事宜之警員自首坦承
    肇事，接受裁判等情，有新北市○○○○○道路交通事故肇
    事人自首情形紀錄表一紙在卷可證（見偵卷第31頁），被告
    係對於未經發覺之罪自首而受裁判，爰依刑法第62條前段之
    規定，減輕其刑。原審以被告事證明確，應予論罪科刑，固
    非無見，惟被告有搶先左轉之過失，業如前述，原審對此未
    予審酌，而認為被告僅有疏未注意轉彎車應禮讓直行車之過
    失責任，難認妥適，是檢察官提起上訴，指摘原審未審酌被
    告行經行車管制號誌路口搶先左轉之過失責任之事實，為有
    理由，應由本院將原判決撤銷改判。爰審酌本案係因被告駕
    駛疏忽，造成告訴人受傷且傷勢非輕，且其迄今未與告訴人
    和解以填補告訴人所受損害，行為可議，惟念及被告先前無
    犯罪前科，素行尚稱良好，又於雖爭執告訴人對於車禍發生
    與有過失，惟仍坦承自己之違規行為及過失責任，態度尚可
    ，並考量被告之生活狀況、智識程度等一切情狀，量處如主
    文所示之刑，並諭知如主文所示易科罰金之折算標準。
據上論斷，應依刑事訴訟法第455 條之1 第3 項、第369 條第1
項前段、第364 條、第299 條第1 項前段，刑法第284 條第1 項
前段、第62條前段、第41條第1 項前段，刑法施行法第1 條之1
第1 項、第2 項前段，判決如主文。
本案經檢察官文家倩到庭執行職務。
中    華    民    國  100     年    3     月    28    日
                  刑事第十八庭  審判長法  官  彭慶文
                                      法  官  林芳華
                                      法  官  陳思帆
以上正本證明與原本無異。
不得上訴。
                                      書記官  林素霜
中    華    民    國  100     年    3     月    29    日
附錄本案論罪科刑所適用之法條：
中華民國刑法第284條
（過失傷害罪）
因過失傷害人者，處6 月以下有期徒刑、拘役或5 百元以下罰金
，致重傷者，處1 年以下有期徒刑、拘役或5 百元以下罰金。
從事業務之人，因業務上之過失傷害人者，處1 年以下有期徒刑
、拘役或1 千元以下罰金，致重傷者，處3 年以下有期徒刑、拘
役或2 千元以下罰金。